---
title: "MULTIVARIAT"
author: "Naufal Fadhlullah"
date: "2025-11-05"
output: html_document
---

```{r setup, include=FALSE}
knitr::opts_chunk$set(echo = TRUE)
```

# Data

## berikut merupakan data yang digunakan dalam CCA ini, data yang digunakan merupakan data yang diambil dari web bps dan dirapikan sedemikian rupa.

```{r}
library(readxl)
data_bps <- read_excel("D:/Matana/Semester 5/ANALISIS MULTIVARIAT/data CCA.xlsx")
data_bps
```

#Variabel

## variabel X dan Y yang digunakan adalah sebagai berikut

```{r}
# Pisahkan X dan Y
X <- data_bps[, c("IPM", "UMP", "Tingkat Partisipasi Angkatan Kerja")]
Y <- data_bps[, c("TPT", "Persentase Penduduk Miskin", "Rata rata lama sekolah")]
```

# CCA CCP

```{r}
library(CCA)
library(CCP)

cca_res <- cancor(X, Y)

cca_res$cor       # nilai korelasi kanonik
```
# Koef

berikut merupakan koefisien dari variabel X dan juga variabel Y

```{r}
cca_res$xcoef     # loadings (koef variabel X)
cca_res$ycoef     # loadings (koef variabel Y)
```
# wilks test

melakukan wilks test
```{r}
# n = jumlah provinsi (baris)
n <- nrow(X)
p <- ncol(X)
q <- ncol(Y)

# Wilks’ lambda test
p_asym <- p.asym(cca_res$cor, n, p, q, tstat = "Wilks")
p_asym  
```
# interpretasi

berdasarkan hasil uji wilks', didapatkan hasil bahwa pasangan kanonik 1 dengan 3 dan 2 dengan 3 menunjukkan hasil yang signifikan . namun, pasangan kombinasi kanonik ketiga menunjukkan nilai p-value yang lebih besar daripada 0.005 sehingga hal ini membuktikan bahwa kombinasi kanonik ketiga tidak signifikan.
